【裁判字號】    89,婚,732
【裁判日期】    890926
【裁判案由】    離婚
【裁判全文】
臺灣高雄地方法院民事判決  八十九年度婚字第七三二號
    原      告  甲○○
    被      告  乙○○
右當事人間離婚事件，本院判決如左：
    主    文
准原告與被告離婚。
訴訟費用由被告負擔。
    事    實
甲、原告方面：
  一、聲明：請求判決如主文所示。
  二、陳述：
    (一)、兩造於民國五十三年二月九日結婚，初尚和睦。詎被告竟自民國八十五、六
        年間離家出走，未履行同居之義務，故原告乃向鈞院訴請被告履行同居，經
        鈞院以八十八年度婚字第八二九號判決被告應與原告同居確定在案，原告又
        以高雄四十支郵局第九一號存證信函催告被告履行同居之義務，詎被告亦置
        之不理，顯係惡意遺棄原告，現仍在繼續狀態之中，爰訴請判決離婚。
    (二)、對被告抗辯之陳述：被告不願意與第三者斷絕關係，也不願回家，所以我只
        有請求離婚。大家各走各的。
  三、證據：提出本院八十八年度婚字第八二九號民事判決、存證信函及回執、戶籍
      謄本一件為證，並請求訊問證人李豫柏。
乙、被告方面：
  一、聲明：原告之訴駁回，訴訟費用由原告負擔。
  二、陳述：我在北部做生意，不能回去同住，我有回去看看，但沒有同居又離開，
            且原告不願意讓我回家同住。
丙、本院依職權調取本院八十八年度婚字第八二九號民事卷宗。
    理    由
一、原告主張：兩造婚姻關係現仍存續中，詎被告竟自民國八十五、六年間離家出走
    ，未履行同居之義務，故原告乃向本院訴請被告履行同居，經本院以八十八年度
    婚字第八二九號判決被告應與原告同居確定在案，詎被告亦置之不理，仍未盡同
    居之義務，顯係惡意遺棄原告，現仍在繼續狀態之中，爰訴請判決離婚等語。被
    告則以：我在北部做生意，不能回去同住，但我有回去看看，而原告不願意讓我
    回家同住等語置辯。
二、本件兩造夫妻關係存續中，業據原告提出戶籍謄本為證，並為被告所不爭執。而
    被告離家出走未履行同居，經本院八十八年度婚字第八二九號判決被告應與原告
    同居確定乙節，有本院依職權調取本院本院八十八年度婚字第八二九號民事卷宗
    在卷可稽。又被告經上開履行同居之判決確定後，無正當理由仍未與原告同居之
    事實，亦經被告自認「我有回家去看看，但沒有同居又離開」等語（見本院八十
    九年九月六日言詞辯論筆錄），是原告此之主張自堪為真實。被告既自稱其有回
    家看看等語，且證人即兩造所生之子李豫柏亦證述「我母親偶而回家住一二天」
    等語（見八十九年七月十日調解筆錄），故被告既能回家居住，則其稱原告不願
    意讓其回家同住云云，顯非實在。又被告現有第三者乙事，除經證人即兩造所生
    之子李豫柏證述「我曾經有看過我媽媽與第三者一起出入」等語（見八十九年七
    月十日調解筆錄）外，被告亦自承：「（對你在前訴八十八年婚字第八二九號庭
    訊筆錄所述有關於你確有第三者，有何意見？）我確實有這樣說。」等語（見八
    十九年七月十日調解筆錄），堪認被告係因有外遇而拒絕與原告同居，而非其所
    辯：我在北部做生意，不能回去同住云云。
三、按夫妻之一方，以惡意遺棄他方在繼續狀態中者，為判決離婚之原因，民法第一
    千零五十二條第一項第五款定有明文。又「夫妻之一方於同居之訴判決確定後仍
    不履行同居義務，在此狀態繼續存在中而又無不能同居之正當理由者，裁判上固
    得認為合於民法第一千零五十二條第五款情形。」、「夫妻之一方於同居之訴判
    決確定或在訴訟上和解成立後，仍不履行同居義務，在此繼續狀態存在中，而又
    無不能同居之正當理由者，即與民法第一千零五十二條第五款所定之離婚要件相
    當，所謂夫婦互負同居之義務，乃指永久同居而言，要非妻偶爾一、二日或十數
    日住居夫之住所，即屬已盡同居之義務。」（司法院大法官會議解釋釋字第十八
    號、最高法院四十九年度台上字第九九○號判例參照），本件被告於同居之訴判
    決確定後，仍不履行同居義務，在此繼續狀態存在中，而又無不能同居之正當理
    由，顯係惡意遺棄原告於繼續狀態中，原告據以訴請判決離婚，依法並無不合，
    應予准許。
五、據上論結：原告之訴為有理由，依民事訴訟法第七十八條，判決如主文。
中      華      民      國    八十九    年      九      月    二十六    日
                              臺灣高雄地方法院民事第六庭
~B審判長法官  陳明富
~B法      官  吳文婷
~B法      官  曾吉雄
右為正本，係照原本作成。
如不服本判決，應於送達後廿日內，向本院提出上訴狀。
中      華      民      國    八十九    年      九      月    二十六    日
~B法院書記官  林國龍


司法院資訊處製作；財團法人民間司法改革基金會備份。
